臺灣臺北地方法院刑事判決　　　　　　　　　　　　　九十年度交易字第三○九號
　　公　訴　人　臺灣臺北地方法院檢察署檢察官
　　被　　　告　甲○○
右列被告因妨害公務等案件，經檢察官聲請以簡易判決處刑（九十年度偵字第一八八
二九號），經本院台北簡易庭受理受理後（受理案號為九十年度北交簡字第三五一一
號），認不宜以簡易判決處刑，移送前來，及檢察官移送併案審理（九十年度偵字第
二○六五五號），本院適用通常程序判決如左：
    主  文
甲○○服用酒類，不能安全駕駛動力交通工具而駕駛，處罰金貳萬伍仟元，如易服勞
役，以參佰元折算壹日；又對於公務員依法執行職務時，施強暴，處有期徒刑肆月，
如易科罰金，以參佰元折算壹日；又於公務員依法執行職務時，當場侮辱，處有期徒
刑貳月，如易科罰金，以參佰元折算壹日。應執行有期徒刑伍月，罰金貳萬伍仟元，
有期徒刑如易科罰金，以參佰元折算壹日，罰金如易服勞役，以參佰元折算壹日。
    事      實
一、甲○○於民國九十年八月十四日晚間某時，在台北市士林夜市附近服用酒類高梁
    酒約十小杯，已達反應較慢、感覺減低、影響駕駛而不能安全駕駛動力交通工具
    之狀態，猶於酒後駕駛動力交通工具即車號二Ｂ－六一五○號自小客車上路，沿
    台北市○○路○段西向東方向行駛，於同日晚間七時許行經台北市○○路、光復
    南路口東方約二十公尺處，因變換車道不當，致其所駕駛汽車右前車頭擦撞與該
    車同向、行駛於第一車道由乙○○駕駛之車號ＡＨ－九四六三號自小客車左側車
    身。甲○○於察知肇事後並未下車察看，乃加速駛離現場，經乙○○尾隨其至台
    北市○○路一六○號前方將其攔下，嗣二人為商議車損賠償事宜，偕同前往台北
    市○○路二三七號一樓「小鍾修車廠」估價，因協議未果，乙○○之妻即報警處
    理，台北市政府警察局信義分局交通分隊警員陳朝暘、邱志明接獲通報到場依法
    執行職務，因聞到甲○○身上有酒氣，即要求甲○○回該分隊接受酒精測試，詎
    甲○○明知為公務員之陳朝暘、邱志明正依法執行取締其違反道路交通管理處罰
    條例案件之職務，非但拒絕配合接受酒測，且基於妨害公務員執行職務之犯意，
    接續與在場警員拉扯、推擠施以強暴，嗣經陳朝暘、邱志明以無線電請求值班人
    員支援，同分隊之警員潘昱戎、信義分局吳興派出所警員許順富、陳武郎、及三
    張犁派出所警員姜健鴻、潘裕武先後到場支援，甲○○仍拒絕接受酒測而與在場
    警員拉扯、推擠施以強暴，潘裕武乃取出手銬欲強制將甲○○帶回警局施以酒測
    ，詎甲○○於右手遭手銬銬住後，以猛力拉扯手銬之方式對執行職務之潘裕武施
    以強暴，潘裕武之左手掌因此遭手銬之齒輪劃傷，受有左手掌擦傷一公分之傷害
    ，甲○○之左腿並在前開拉扯過程中受傷，嗣在場警員合力將甲○○送上警車，
    將其帶回警局，至警局門口後警員合力將甲○○抬下車，並讓其躺在警局前廣場
    上等候救護車到來，甲○○又基於侮辱公務員之犯意，接續口出「幹你娘」、「
    操你媽」等穢語，當場侮辱在場依法執行職務之警員，迄至同日二十一時二十分
    許，警員將甲○○送至台北市立中興醫院就醫，甲○○方於同日晚間二十三時三
    十五分在該院接受抽血檢驗，測得其血液中酒精濃度達每公合一百一十七毫克（
    經換算即呼氣酒精濃度達每公升零點五八毫克）。
二、案經臺北市政府警察局信義分局報請及臺灣臺北地方法院檢察署檢察官自動檢舉
    偵查聲請簡易判決處刑。
    理      由
一、訊據被告甲○○，對於在右揭時、地因服用酒類，不能安全駕駛動力交通工具而
    駕駛，及於公務員依法執行職務時，以口出三字經等穢語當場侮辱等犯罪事實坦
    承不諱，核與證人乙○○迭於警訊、偵查及本院調查時所陳述車輛擦撞之事故經
    過相符，並有台北市立中興醫院臨床病理科血中酒精濃度報告單、台北市政府警
    察局信義分局交通分隊交通事故處理通訊紀錄表、台北市政府警察局舉發違反道
    路交通管理事件通知單、台北市政府警察局交通警察大隊交通事故分析研判表、
    交通事故談話紀錄表、台北市政府警察局信義分局交通分隊Ａ３類道路交通事故
    調查報告表、車損照片九幀、警員陳朝暘、邱志明、潘昱戎、許順富、陳武郎、
    姜健鴻、潘裕武撰寫之報告書、甲○○酒駕拒測錄音譯文等件附卷可稽。按人體
    酒精濃度達於每公升零點五毫克時，即有反應較慢、感覺減低、影響駕駛之中毒
    症狀，有行政院國軍退除役官兵輔導委員會臺北榮民總醫院八十八年八月五日（
    八八）北總內字第二六八六八號函附卷可參，且汽車駕駛人飲酒後其呼氣中酒精
    濃度如已達於每公升零點五五毫克，其肇事率為一般未飲酒者之十倍，亦有中央
    警察大學交通學系暨交通管理研究所教授蔡志中之研究報告在卷可憑。被告於本
    件事發後經警檢測其呼氣酒精成份達每公升零點五八毫克，且於酒後因反應、判
    斷能力下降，駕駛操控力不佳，而在駕車變換車道時不慎與乙○○所駕駛汽車發
    生碰撞，乙○○所駕駛之汽車因而有左側前、後車門凹陷、左側照後鏡破裂、左
    前車輪上方板金及左後行李箱部分擦撞脫漆等損害，此觀之卷內車損照片即明，
    被告顯已達到服用酒類後不能安全駕駛動力交通工具之狀態；又事發當日在場警
    員係著制服，有事發當日照片足憑，警員並已向被告表明係依法執行職務請伊配
    合接受酒測，亦經各該到場警員將當日值勤狀況載明於上揭報告書內，被告明知
    各該警員係依法執行職務之公務員，仍當場口出穢言辱罵警員，其有侮辱公務員
    之犯行，亦屬無疑。從而，被告此部分之自白均與事實相符，足堪認定。
二、又訊據被告雖於偵查中坦認有右揭妨害公務犯行，惟於本院審理時翻異前詞，辯
    稱：當日伊係不願意與警員返回警局接受酒測，方於警員上手銬時加以反抗，在
    拉扯過程中警員潘裕武之左手掌不慎遭手銬劃傷，伊並非故意對公務員施強暴云
    云。經查：
    (一)刑法第一百三十五條第一項之妨害公務罪，只要行為人於公務員依法執行職務
      時，有對公務員施以有形力之不法行使而為強暴，犯罪即屬既遂，至公務員所
      執行之職務，實際上是否果受妨害，則非所問。
    (二)又按汽車駕駛人，駕駛汽車酒精濃度超過規定標準者，處新台幣一萬五千元以
      上六萬元以下罰鍰，並當場禁止其駕駛及吊扣其駕駛執照一年；汽車駕駛人拒
      絕接受第一項測試之檢定者，處新台幣六萬元罰鍰，並吊銷其駕駛執照；汽車
      駕駛人肇事拒絕接受第一項測試之檢定者，應由交通勤務警察或依法令執行交
      通稽任務人員將其強制移由受委託醫療或檢驗機構對其實施血液或其他檢體之
      採樣及測試檢定，行為時道路交通管理處罰條例第三十五條第一項第一款、第
      三項、第四項分別定有明文。是以交通勤務警察於發現汽車駕駛人酒後駕車時
      ，依法得以強制力要求該駕駛人接受酒精濃度測試，殆無疑義。
    (三)本件被告於事發當日，始終拒絕配合到場處理交通事故依法執行職務之警員進
      行酒精濃度測試，且於警員要求對伊做酒測之過程中，屢屢與在場警員高聲爭
      執，甚或以有形力與警員拉扯、推擠，業據當日在場警員將衝突實況載明於報
      告書內，並與當日目擊民眾盧振成、曾榮德供述之情狀相符，有報告書五份、
      警訊筆錄二份附卷可參（九十年度他字第三四一一號卷第三十至三十五頁、第
      三十七頁、第二十六至第二十九頁參照），是以被告確有於警員依法執行職務
      時，以和警員拉扯、推擠之方式施強暴，堪可認定。又被告對於在警員潘裕武
      依法對之上手銬、施強制力時加以反抗，並猛力拉扯手銬一節坦認無訛，益徵
      被告確有上述之妨害公務犯行。被告辯稱並未故意對員警施強暴云云，無非係
      以並非故意致丙○○成傷為據，惟縱認伊並非故意以拉扯手銬之方式致丙○○
      成傷，亦僅不另外成立普通傷害罪犯行，伊既係故意以拉扯手銬之方式施強暴
      妨礙丙○○依法執行職務，即已該當刑法第一百三十五條第一項妨害公務罪之
      構成要件，是以被告前揭辯詞，尚無可採。
三、台北市政府警察局信義分局交通分隊警員陳朝暘、邱志明、潘昱戎接獲通報到場
    處理交通事故，並欲對被告實施酒測，信義分局吳興派出所警員許順富、陳武郎
    及三張犁派出所警員姜健鴻、潘裕武先後到場支援，均為依法執行職務之公務員
    。核被告飲用酒類，不能安全駕駛動力交通工具而駕駛之行為，係犯刑法第一百
    八十五條之三之公共危險罪。伊於公務員依法執行職務時，施以強暴之行為，係
    犯刑法第第一百三十五條第一項妨害公務罪。伊另於公務員依法執行職務時，當
    場侮辱，係犯刑法第一百四十條侮辱公務員罪。被告接續於上開警員依法執行職
    務時以拉扯、推擠方式施強暴，並當場辱罵三字經等穢語而侮辱，乃妨害公務執
    行、當場侮辱行為之數接續動作，且所侵害者均僅為單一之國家法益，分別僅成
    立一妨害公務、侮辱公務員罪。被告所犯上開三罪間，犯意各別，行為互異，應
    予分論併罰。又刑法第一百三十五條第一項妨害公務罪，原以施強暴、脅迫為構
    成要件，除另有傷害故意外，其因而致普通傷害，乃強暴脅迫之當然結果。被告
    於實施妨害公務之犯行時雖因而致警員潘裕武受有左手掌擦傷一公分之傷害，有
    診斷證明書可憑，惟被告始終否認伊有傷害潘裕武之故意，潘裕武亦先後證稱：
    被告在被上手銬時用力掙扎，導致其被手銬割到手等語（九十年偵字第一八八二
    九號卷第十四頁訊問筆錄、本院九十年十一月二十三日訊問筆錄參照），足見被
    告別無傷害潘裕武之故意，潘裕武所受傷害為被告妨害公務施強暴之當然結果，
    不另論罪，檢察官認該部分另成立普通傷害罪，且該罪與妨害公務罪間有想像競
    合之裁判上一罪關係，因潘裕武已當庭撤回傷害罪之告訴，爰不另為不起訴處分
    等語，容有誤會，併予敘明。爰審酌被告無視政府邇來嚴格取締酒後駕車之舉，
    仍於酒後駕車上路，顯不尊重自己及其他用路人之生命安全，暨伊於事發時任職
    台北市士林區公所政風室主任，亦為政府公務員，竟未能體認公務員依法執行職
    務乃代表國家行使公權力，應予尊重，而藉酒意恣意辱罵值勤警員，且以強暴手
    段妨礙公務執行，心態、手段均屬可議、惡性重大，但念伊素行尚佳，且犯後旋
    遭記過並降調非主管職務，已獲行政懲處，及業與被害人乙○○、潘裕武各就車
    損、人傷部分達成和解，且於偵審程序中坦認部分犯行，頗有悔意等各項情狀，
    就伊所犯各罪各量處如主文所示之刑，並分別諭知易服勞役、易科罰金之折算標
    準，另依法定其應執行刑，以資懲儆。
據上論斷，依刑事訴訟法第四百五十二條、第二百九十九條第一項前段，刑法第一百
八十五條之三、第一百三十五條第一項、第一百四十條第一項、第五十一條第五款、
第四十二條第二項、第四十一條第一項前段，罰金罰鍰提高標準條例第一條前段、第
二條，判決如主文。
本案經檢察官丁○○到庭執行職務
中      華      民      國      九十一      年      十    月    十五    日
                                      臺灣臺北地方法院交通法庭
                                          法  官  陳婷玉
右正本證明與原本無異。
如不服本判決，應於判決送達後十日內，向本院提出上訴狀。
                                          書記官  陳弘文
中      華      民      國      九十一      年      十    月    十六    日
